【裁判字號】    97,家抗,11
【裁判日期】    970819
【裁判案由】    遺產繼承
【裁判全文】
臺灣臺東地方法院民事裁定              97年度家抗字第11號
抗  告  人  乙○○
代  理  人  甲○○
上列抗告人因被繼承人賴傳葵遺產繼承事件，對於中華民國97年
7月1日本院97年度聲繼字第12號所為裁定提起抗告，本院裁定如
下：
    主  文
抗告駁回。
抗告費用新臺幣壹仟元由抗告人負擔。
    理  由
一抗告人於原審聲明意旨略以：被繼承人賴傳葵係於民國96年10
  月13日死亡，其死亡後在臺灣地區留有遺產，抗告人為賴傳葵
  之妹，對賴傳葵遺產有繼承權，爰依臺灣地區與大陸地區人民
  關係條例第66條規定，向本院為聲請繼承之意思表示等語。並
  提出賴傳葵戶籍謄本、親屬系統表、被繼承人之照片2 幀、書
  信及信封各1 紙，及經財團法人海峽交流基金會認證之大陸地
  區江西省崇義縣公證處作成之親屬關係公證書、委託書、委託
  書公證書各1紙等件為證。
二原審裁定意旨略以：本件被繼承人賴傳葵係6 年12月24日出生
  ，於96年10月13日死亡，生前設籍在臺東縣卑南鄉○○村○○鄰
  ○○路316巷45號，有戶籍謄本1份在卷可稽。本院就賴傳葵在
  大陸地區有無親屬乙節，依職權向行政院國軍退除役官兵輔導
  委員會太平榮譽國民之家函調賴傳葵生前遺留之資料，該處於
  97年6 月10日函所檢送「行政院國軍退除役官兵輔導委員會單
  身榮民親屬關係表」上，被繼承人之大陸親屬，係載為「侄賴
  家忠」，並無抗告人之記載，且依抗告人所提出被繼承人寄予
  大陸地區親屬之書信資料，係寄予其弟賴傳蓮，書信內並提及
  ：「關於家忠之事，非親生子女，來台探病，奔喪與法不合，
  如弟同意，家忠沒有意見的話，在家族譜上，可過繼給我的名
  下，以便傳宗接代」等語，顯見賴家忠應為賴傳蓮之子，全信
  中並無有關抗告人之隻字記載；而臺東縣後備指揮部函復本院
  之賴傳葵兵籍表，除父母外，亦無抗告人之記載，此與抗告人
  提出之親屬系統表上記載被繼承人尚有弟弟賴傳連（曾用名：
  賴傳蓮），於西元2006年11月15日死亡、妹妹乙○○等語顯有
  不符，足認抗告人所提出上開親屬關係證明書內容之真實性有
  疑。綜上各情，抗告人主張其為被繼承人之妹，雖據提出大陸
  地區江西省崇義縣公證處作成之親屬關係公證書為證，並經財
  團法人海峽交流基金會認證，而得認為其形式為真正。然依首
  揭說明及前開本院調查結果，抗告人是否確為被繼承人在大陸
  地區之妹，顯有疑義。而抗告人復未能提出其他證據證明其與
  被繼承人之關係，本院尚難僅以抗告人所提之書證即認其主張
  為真正。從而，抗告人本於臺灣地區與大陸地區人民關係條例
  第66條之規定，向本院為遺產繼承之表示，於法尚非有據，應
  予駁回等語。
三抗告意旨略以：依現存於太平榮譽國民之家及臺東縣後備指揮
  部之相關被繼承人之家族資料，「絕對不能」當作認定被繼承
  人在大陸是否有其他親屬之唯一依據。再者，被繼承人之父親
  「賴永全」之墓碑相片，其上記載「賴永全，生於光緒辛卯年
  9 月21日，歿於公元1937年5月8日，存男為傳葵、傳蓮，孝女
  為立英」，有關「賴永全」之生辰記載，足以證明抗告人確實
  係被繼承人之親妹妹。最後，依賴氏族譜記載，賴永全係賴發
  賢之3子，生於光緒辛卯年9月21日，歿於民國丁丑年5月8日，
  而其配偶「古氏」，生於光緒辛卯年5 月16日，歿於民國乙亥
  年1 月16日，且有生子「傳葵」、「傳蓮」，生女「立英」。
  從而上述之抗告理由，足以證明抗告人確係被繼承人之妹妹。
  是抗告人聲明繼承被繼承人在臺之遺產，自應准許。詎原審裁
  定駁回，顯有不當，爰依法提出抗告，請求廢棄原裁定等語。
四按依臺灣地區與大陸地區人民關係條例第7 條規定，在大陸地
  區製作之文書，經行政院設立或指定之機構或委託之民間團體
  驗證者，推定為真正。而該條所稱之真正，係指形式上之真正
  而言，至該文書之內容是否足以證明某一待證事實存在，仍需
  法院綜合一切事實證據予以判斷，並非該文書一經提出，法院
  即不須就其他法院應依職權調查之事項予以調查。經查：
  (一)抗告人主張之事實，固於原審法院提出上開書證為憑，然上
    開親屬關係表及兵籍表上，均未有抗告人之記載，業如前述
    ，倘抗告人真係被繼承人賴傳葵之妹，衡諸常情，兄妹手足
    ，誼屬至親，賴傳葵豈有漏載抗告人之理？是抗告人陳稱其
    係賴傳葵之妹，自非無疑。
  (二)至於，抗告人所提出賴永全墓碑照片及賴氏族譜上雖均有記
    載抗告人及賴傳葵之姓名，然查，上開墓碑及族譜上關於賴
    永全出生日期之記載為清光緒辛卯年（即民國前20年、西元
    1891年）9 月21日，顯與上開兵籍表記載，賴永全為民國前
    16年（即西元1985年、清光緒乙未年）等情不符，參以，上
    開族譜上記載古氏為清光緒辛卯年（即民國前20年、西元18
    91年）5 月16日出生，亦與上開兵籍表記載有所不同，足見
    上開墓碑及族譜之真正即顯有疑義，本院自難執此即遽認抗
    告人為被繼承人之胞妹。
  (三)此外，抗告人未能再提出其為賴傳葵合法繼承人之其他資料
    供本院審酌，依上開證據所示，自不足以證明抗告人確為被
    繼承人賴傳葵之合法繼承人。是原法院駁回抗告人之聲明，
    於法洵無違誤。抗告意旨指摘原裁定不當，求為廢棄，為無
    理由，應予駁回。
五據上論結：本件抗告為無理由，依非訟事件法第46條、第21條
  第1項前段、第24條第1項，民事訴訟法第495條之1第1 項、第
  449條第1項、第95條、第78條，裁定如主文。
中    華    民    國    97    年    8     月    19    日
                  民事庭審判長法  官  楊智勝
                              法  官  黃珮茹
                              法  官  陳君鳳
以上正本係照原本作成。
如不服本裁定，僅得於收受本裁定正本送達後10日內，以適用法
規顯有錯誤為理由，向本院提出再抗告狀（須附繕本1 份及繳納
再抗告費用新臺幣1,000元），經本院許可後始可再抗告。
中    華    民    國    97    年    8     月    19    日
                              書記官  莊永利


司法院資訊處製作；財團法人民間司法改革基金會備份。
